最　高　行　政　法　院　判　決　　　　　　　　　　九十三年度判字第八一五號
　　上　訴　人　乙○○
　　訴訟代理人　林于椿律師
　　被 上訴 人　國立東華大學
　　代　表　人　甲○○
右當事人間因有關教育事務事件，上訴人對於中華民國九十二年三月十二日臺北高等
行政法院九十一年度訴字第九八七號判決，提起上訴，本院判決如左：
　　主  文
上訴駁回。
上訴審訴訟費用由上訴人負擔。
　　理  由
一、上訴人於民國九十年五月十二日參加被上訴人九十學年度研究所學校行政在職專
    班招生考試獲得錄取，嗣被上訴人複審發現上訴人係以景文技術學院講師資格報
    考，與招生簡章所訂報考資格須為「現職」之公私立高中、高職、國中老師並兼
    學校行政工作者不符，乃取消上訴人之錄取資格，並以九十年七月五日（九十）
    東教字第○四○九一號函通知上訴人。上訴人不服提出申訴，經被上訴人九十年
    九月十三日（九十）東教字第○四九六二號函復維持原議，提起訴願，亦遭駁回
    ，遂提起本件訴訟。
二、上訴人於原審起訴主張略以：參照本院八十五年度判字第一九八七號判決，可知
    被上訴人所為之錄取通知係為一授益處分，而其嗣後取消上訴人錄取資格之決定
    則為負擔處分。被上訴人認上訴人不具報考資格，係認前之錄取通知為「違法之
    授益行政處分」而以九十年七月五日（九十）東教字第○四○九一號函通知上訴
    人取消錄取資格，故該函本身為對上訴人不利之負擔處分，因此被上訴人於撤銷
    上訴人入學許可時，未依行政程序法第三十九條規定通知上訴人陳述意見，或決
    定舉行聽證，並給予上訴人陳述意見機會，有程序上之違法。再依行政程序法第
    一百十一條規定，上訴人不具應考資格仍參與考試並獲錄取，縱係為「有瑕疵之
    行政處分」，亦僅係「得撤銷之行政處分」，而「得撤銷之行政處分」是否撤銷
    ，原則上係賦予行政機關裁量權，被上訴人先為「錄取之行政處分」並通知上訴
    人，故上訴人已出現信賴，上訴人歷經報名審核及筆試口試，一直信賴該錄取之
    行政處分為合法有效而努力考試，有信賴利益，上訴人並無行政程序法第一百十
    九條所列三種「不值得保護之信賴」之情形，且上訴人之信賴利益較被上訴人所
    欲維護之公益具有更大價值，是被上訴人撤銷「錄取之處分」並不符合行政程序
    法第一百十八條規定，況上訴人於報考時為技術學院兼任講師，持有部領講師證
    書，並較原簡章所例示出之資格較為優，且亦曾以專任教師資格兼學校行政合計
    達二十年以上，其資格業已優於簡章所例示之資格，並無被上訴人所稱不能錄取
    之理由，且上訴人為能進入被上訴人深造，自九十年八月一日起已應聘擔任私立
    開平高中教師並兼學校行政之進修部主任，且徵得新職單位首長荐遂進修同意書
    以符簡章規定。縱然上訴人於報考時不符簡章規定，亦經被上訴人報名時初審通
    過及筆試、口試通過，而在報名時、筆試時及口試時被上訴人均無異議，基於信
    賴保護原則，亦應特准上訴人之入學申請。被上訴人內部初審資格審查人員係能
    代表被上訴人行政機關之公務員，上訴人於報名時書面明文寫明「景文技術學院
    講師」而非「景文高中老師」，若被上訴人主張係基於錯誤之意思表示，依行政
    程序法關於被上訴人錯誤之意思表示無得撤銷之規定，被上訴人不得加以撤銷，
    綜上，爰請將訴願決定及原處分撤銷。
三、被上訴人則略以：九十年七月五日（九十）東教字第○四○九一號書函說明二曾
    向上訴人指明「依據簡章第拾參條考生申訴條款，第二款考生申訴應於知悉招生
    委員會對其個人所採措施之日起七日內以書面為之，逾期不予受理。」上訴人即
    據以提出申訴書，就被上訴人取消錄取資格之理由提出詳細辯解。而被上訴人復
    就其申訴書以九十年八月八日東教字第○四三三九號函詳予答覆，並表示維持取
    消上訴人錄取資格之決定。上訴人又第二次申覆，被上訴人亦予詳覆並退還報名
    費。綜上觀之，被上訴人先依招生簡章之規定給予上訴人申訴機會，且於上訴人
    申訴並給予答覆後，最終決定取消上訴人之錄取資格，則被上訴人已給予上訴人
    充分之陳述意見之機會，處分程序並不違法。縱認被上訴人「未予上訴人陳述意
    見之機會」，被上訴人處分之程序亦不違法，依行政程序法第一百零二條但書規
    定，上訴人報考被上訴人碩士在職專班時，所檢附之報名資料「景文技術學院教
    職員服務證明」，已明白記載上訴人報考時之職稱為「講師」，而上訴人報考之
    碩士在職專班學校行政類別，已明定限於「現職之公私立高中高職國中老師並兼
    學校行政工作而有在職證明者」，上訴人明顯不符資格，是上訴人不符資格客觀
    上明白足以確認，縱被上訴人未予陳述意見之機會而為處分，亦不違法。至被上
    訴人以系爭書函所為撤銷處分是否違反行政程序法第一百十七條第二款，則應分
    別以觀，今被上訴人開辦學校行政專班，乃專為現職之高中高職國中老師並兼學
    校行政工作者所設，在資源有限考慮教學品質之情形下，限制現職人員入學，自
    有相當之公益考量，而被上訴人撤銷上訴人之錄取資格，亦在於維護此公益，至
    上訴人之信賴利益，不過在被上訴人誤認其資格而給予之就學機會而已，且若即
    允上訴人入學，勢必排擠其他現職人員之就學機會和受教資源，更難以證明其信
    賴利益顯然大於被上訴人撤銷所欲維護之公益。被上訴人在招生簡章中明文規定
    碩士在職專班學校行政類別限於高中高職國中現職老師兼學校行政工作者，上訴
    人在詳閱簡章後仍以「講師」資格報考，且在其第一次申訴書及第二次申覆書中
    之表示，均足證上訴人報考當時即明知其資格與簡章並不相符，至上訴人所主張
    具有校長資格，經被上訴人向教育部查證上訴人亦已辦理退休，是被上訴人之違
    法錄取，乃為上訴人所明知，依行政程序法第一百十九條第三款前段之規定，其
    信賴利益即不值得保護。況上訴人之情形，已於被上訴人在招生簡章第拾伍條「
    其他注意事項」第七款明文規定可予取消錄取資格，依司法院釋字第三八二號解
    釋，招生簡章之性質類似法規命令，是被上訴人依招生簡章發出系爭書函撤銷上
    訴人錄取資格，乃為完全合法之行政處分。末查，報考及入學資格為招生簡章明
    定，為期公平，不可能有「超出範圍而審查通過仍認符合資格」之情事，否則何
    以向其他考生交代？又簡章何必規定縱經錄取甚至畢業，發現不符資格仍將取消
    ？上訴人顯係明知不符資格而仍報考，甚且以審查人員疏未注意而要求特殊待遇
    ，於情於理於法均有未洽等語，資為抗辯。
四、原審斟酌全辯論意旨及調查證據之結果，略以：上訴人報考時檢附之報名資料「
    景文技術學院教職員服務證明」記載其報考時之職稱為「講師」，而上訴人報考
    之碩士在職專班學校行政類別，招生簡章已明定限於「現職之公私立高中、高職
    、國中老師並兼學校行政工作而有在職證明者」，上訴人不符報考資格客觀上明
    白足以確認，縱被上訴人未予陳述意見之機會而為處分，亦非違反行政程序法第
    一百零三條規定。又被上訴人辦理該校九十學年度研究所學校行政在職專班招生
    考試，於招生簡章中訂明考生報考資格須為現職之公私立高中、高職、國中老師
    ，如發現有報考資格不符規定之情形，即取消錄取資格，招生簡章並隨同報名表
    一併發售，上訴人參加該項考試，當為其所明知，上訴人亦自認其報考資格不符
    。上訴人明知報考資格不符合招生簡章規定仍予報考，且明知被上訴人所為錄取
    並不合法，如經發現有報考資格不符規定之情形，將被取消錄取資格，自無主張
    信賴保護之可言。再按，招生簡章中所訂之報考資格，係指應考人於報考時所須
    具備之資格，上訴人縱於事後九十年八月一日起受聘為高中教師並兼學校行政工
    作，於其原報考資格之認定並無影響，上訴人主張均無可採。被上訴人為核駁之
    處分，並無違誤，訴願決定予以維持，亦無不當，因而將訴願決定及原處分均予
    維持，駁回上訴人之訴。
五、本院經核原判決於法並無違誤。上訴意旨仍執前詞並主張原判決認為上訴人報考
    資格與招生簡章不符，被上訴人將其錄取資格取消並無不合，未審酌上訴人於原
    審所主張「被上訴人讓上訴人參加考試並錄取，係實質審查過上訴人入學資格而
    作出之決定，並非不經審查之結果」、「被上訴人係基於錯誤而為錄取上訴人之
    意思表示，而行政程序法關於錯誤意思表示並無得撤銷之規定，被上訴人不得加
    以撤銷」之事實，亦未說明不採納上訴人主張事實之理由，故原判決顯有判決不
    備理由之違法。上訴人於原審準備書狀中已主張上訴人並無行政程序法第一百十
    九條規定信賴不值得保護的三種情形，且說明上訴人信賴利益較被上訴人所欲維
    護的公益具有更大價值，是被上訴人撤銷上訴人入學通知不會對公益造成重大危
    害，且上訴人現已成為高中教師且兼行政事務，亦符合簡章之規定，其信賴利益
    予被上訴人所欲維護的公益不相違背，故被上訴人仍不得依照行政程序法第一百
    十八條規定撤銷錄取上訴人的行政處分，原判決未說明不採納上訴人主張之理由
    ，顯有判決不備理由及違背行政程序法第一百十九條之違法，爰請廢棄原判決，
    並撤銷訴願決定及原處分等語。然查「有下列各款情形之一者，行政機關得不給
    予陳述意見之機會．．．五、行政處分所根據之事實，客觀上明白足以確認者。
    」、「受益人有下列各款情形之一者，其信賴不值得保護：．．．三、明知行政
    處分違法或因重大過失而不知者。」行政程序法第一百零三條、第一百十九條第
    三款分別定有明文。又被上訴人九十學年度研究所一般博、碩士班暨碩士在職專
    班招生簡章壹、二、碩士在職專班規定：「報考資格：除與在職研究生相同者外
    ，另有其他須具備條件者，如左列所述，（二）學校行政：須為「現職」之公私
    立高中、高職、國中老師並兼學校行政工作而有在職證明者，另需具備左列年資
    條件：從事教育相關工作累計年資滿四年（含）以上者，現職為中學教師（含高
    中、高職、國中）。」另「錄取之研究生，如經發現報考資格不符規定或．．．
    等情事，除取消錄取資格或開除學籍，並應負法律責任。」亦為同簡章拾伍、其
    他注意事項第七項中所明載。而本件上訴人係以景文技術學院講師資格報考，客
    觀上明白足以確認與招生簡章所訂報考資格須為現職之公私立高中、高職、國中
    老師並兼學校行政工作者不符，乃取消上訴人之錄取資格，揆諸前開規定，尚無
    違誤，訴願決定及原判決亦予維持，均無不合。況查原判決已就本件爭點即上訴
    人主張本件有信賴保護原則之適用乙節，為不可採等情，明確述其得心證之理由
    ，有如前述。並與前開行政程序法等法令規定及招生簡章意旨要無不合，尚無判
    決不適用法規或適用不當之違法；亦難謂有判決不備理由之違法，縱原審雖有未
    於判決中加以論斷者，惟尚不影響於判決之結果，與所謂判決不備理由之違法情
    形不相當。至於上訴人其餘訴稱各節，乃上訴人以其對法律上見解之歧異，就原
    審取捨證據、認定事實之職權行使，指摘其為不當，均無可採。綜上所述，上訴
    意旨指摘原判決違誤，求予廢棄，難認有理由，應予駁回。
據上論結，本件上訴為無理由，爰依行政訴訟法第二百五十五條第一項、第九十八條
第三項前段，判決如主文。
中　　華　　民　　國　　九十三　　　年　　　六　　　　月　　 三十 　　　日
                    最 高 行 政 法 院  第 四 庭
                                審 判 長 法  官　　　徐　樹　海
                                         法  官      黃  合  文
                                         法  官　　　高　啟　燦
                                         法  官　　　吳　錦　龍
                                         法  官　　　林　茂　權
右  正  本  證  明  與  原  本  無  異
　　　　　　　　　　　　　　　　　　　　 法院書記官　王  褔  瀛
中　　華　　民　　國　　九十三　　　年　　　六　　　　月　　　三十　　　日
